【裁判字號】    97,交聲,508
【裁判日期】    970729
【裁判案由】    交管條例聲異
【裁判全文】
臺灣板橋地方法院交通事件裁定    97年度交聲字第508、509號
原處分機關  交通部公路總局臺北區監理所蘆洲監理站
異  議  人
即受處分人  甲○○
上列受處分人因違反道路交通管理處罰條例案件，對於交通部公
路總局臺北區監理所蘆洲監理站於中華民國九十七年三月七日以
北監蘆字第裁四六─Ｃ00000000、第裁四六─Ｃ000
00000號違反道路交通管理事件裁決書所為之裁決處分（原
舉發案號：臺北縣政府警察局九十七年四月十二日北縣警交字第
Ｃ00000000、Ｃ00000000號）不服，聲明異議
，本院裁定如下：
    主  文
原處分均撤銷。
甲○○不罰。
   理  由
一、原處分意旨略以：異議人即受處分人甲○○所有之車牌號碼
    Ｐ七Ｔ－三一八號重型機車，於民國九十六年十月二十二日
    晚間八時五分許，經人行駛經過臺北縣三重市○○路、三張
    街口時，因「闖紅燈」、「闖紅燈，拒絕停車接受稽查」之
    違規，經警逕行舉發，爰依道路交通管理處罰條例第五十三
    條第一項、第六十條第一項之規定，分別處罰鍰新臺幣（下
    同）四千五百元（闖紅燈部分）、六千元（拒停逃逸部分）
    。異議人則以：本件僅憑舉發警員之陳述，並未有任何違規
    照片，不能認定伊上開機車有闖紅燈之違規行為，且舉發時
    間發生在晚上，難道警察不會看錯車號嗎等語，表明不服而
    提出異議。
二、按汽車（含機車，下同）駕駛人，行經有燈光號誌管制之交
    岔路口闖紅燈者，處一千八百元以上五千四百元以下罰鍰；
    又汽車駕駛人，駕駛汽車有違反本條例之行為，經交通勤務
    警察或依法令執行交通稽查任務人員制止時，不聽制止或拒
    絕停車接受稽查而逃逸者，除按各該條規定處罰外，處三千
    元以上六千元以下罰鍰，道路交通管理處罰條例第五十三條
    第一項、第六十條第一項分別定有明文。次按汽車駕駛人之
    行為有闖紅燈、不服指揮稽查而逃逸，當場不能或不宜攔截
    製單舉發者，得逕行舉發；又第一項逕行舉發，應記明車輛
    牌照號碼、車型等可資辨明之資料，以汽車所有人為被通知
    人製單舉發，道路交通管理處罰條例第七條之二第一項第一
    款、第四款、第四項亦分別定有明文。
三、經查，本件舉發員警徐冠明於本院第一次調查時證稱：我當
    時值晚上八點到十點的酒測兼巡邏勤務，八點五分左右我騎
    警用機車行經三重市○○路、三張街口，我發現對面有一部
    機車闖紅燈直行，我立即就騎機車上前攔查，有鳴警用喇叭
    警示他停車，但違規人沒有停車，馬上左轉三張街在右轉大
    智街，在右轉重陽路三段方向，因為違規人騎很快，所以我
    沒有追上，違規人當時有看到我；我當時看到機車是黑色，
    機車車型看起來是ＲＳ；在追之前我就先記下車號，因為沒
    辦法攔停，所以我回去派出所就把舉發過程寫在工作記錄簿
    上；依據我當時所記憶違規機車是黑色的，沒有黃色，我是
    事後查車籍資料，上面寫黃黑色的等語（見本院九十七年四
    月十八日訊問筆錄）；又於本院第二次調查時證稱：（照片
    上機車是否你當時舉發的機車？）是這種機車的車型，顏色
    我當時印象是黑色，我現在想不起當時違規的機車有無黃色
    的部分或黃色線條的部分。我印象中是黑的；違規機車當時
    是跟我相反的方向，他是從我左前方過來，看到我就突然在
    我面前左轉過去，我有看到機車的正前面的車燈，他左轉過
    去，我立即記其車牌；（你的工作日誌記載攔停黃黑色機車
    ，是何時記載？）我是回到派出所後查詢車牌資料，知道該
    車是黃黑色，就紀錄在工作記錄簿上等語。惟依異議人甲○
    ○提出其所有之車號Ｐ七Ｔ－三一八號重型機車照片觀之，
    異議人上開機車顏色為黃黑色，且該機車除坐墊、車頭、車
    燈下方等處係黑色外，其餘大部分車身均係顯著黃色，核與
    上開機車車籍查詢及行車執照影本顏色欄內所登載顏色為「
    黃黑」等情相符，並有機車照片四幀在卷可稽，是本件舉發
    員警徐冠明證述其舉發當時所目睹之違規機車顏色為黑色等
    情，顯與異議人所有Ｐ七Ｔ－三一八號重型機車顏色係黃黑
    色一節並不相符；且車號Ｐ七Ｔ－三一八號重型機車之大部
    分車身顏色為黃色，一般人看見該機車，對其顏色之反應，
    應為黃色，然警員徐冠明證稱其當時記憶該違規機車之顏色
    是黑色，沒有黃色等語，則警員徐冠明於舉發當時是否誤記
    違規機車之車號，顯非無疑。再者，警員徐冠明舉發本件交
    通違規案件時，當違規機車騎士發現警察上前攔查取締時，
    隨即快速左轉三重市○○街再右轉大智街，並再右轉重陽路
    三段方向行駛等情，業據證人徐冠明證述在卷，則員警在該
    違規機車騎士於夜間騎乘機車快速逃逸時，其在機車後方目
    視判讀之車號，亦難排除有誤認車號之可能。是異議人辯稱
    本件違規者並非伊本人，亦非伊的家人所為等語，尚非無據
    。
四、綜上所述，本件無法排除因員警不能準確目擊違規騎士所騎
    乘機車車號之事實，而有誤判之可能性，而原處分機關未及
    審酌上開證據資料，逕為裁罰，尚有未洽。此外，本院復查
    無其他積極證據足認異議人上開機車經人騎乘而有本件闖紅
    燈及拒絕停車接受稽查等違規情事，則本件異議為有理由，
    應由本院將原處分撤銷，另為不罰之諭知。
據上論斷，應依道路交通管理處罰條例第八十七條第二項、道路
交通案件處理辦法第二十條前段，裁定如主文。
中    華    民    國    97    年    7     月    29    日
                  交通法庭法  官  楊志雄
以上正本證明與原本無異
如不服本裁定應於送達後五日內向本院提出抗告狀
                          書記官  陳春銘
中    華    民    國    97    年    7     月    29    日


司法院資訊處製作；財團法人民間司法改革基金會備份。
